【裁判字號】    97,訴,1849
【裁判日期】    980527
【裁判案由】    誣告
【裁判全文】
臺灣臺南地方法院刑事判決              97年度訴字第1849號
公  訴  人  臺灣臺南地方法院檢察署檢察官
被      告  乙○○
上列被告因誣告案件，經檢察官提起公訴（96年度偵字第16485
號），本院判決如下：
    主  文
乙○○意圖他人受刑事處分，向該管公務員誣告，處有期徒刑壹
年陸月，減為有期徒刑玖月。
    事  實
一、乙○○明知甲○○自始並未擔任臺南縣永康市○○路二六○
    巷二號熱帶嶼公寓大廈（下稱熱帶嶼大廈）管理委員會主任
    委員，亦明知丁○○於民國九十五年四月二十三日擔任管理
    委員會之第七任主任委員，並於同年五月十一日辭去主任委
    員之職務，嗣於同年九月二十四日補選後，由己○○擔任第
    七任主任委員，住戶若在該社區公佈欄張貼住戶意見表，純
    屬個人意見之表達，管理委員會主任委員並無禁止住戶張貼
    之權限，竟基於意圖使甲○○受刑事處分之犯意，而於九十
    五年十月三十日具狀向臺灣臺南地方法院檢察署檢察官提出
    告訴，略謂：「甲○○係管理委員會主任委員，乙○○於九
    十五年十月二十日凌晨二時五十五分許，因聽聞住戶丁○○
    敲打房門而報警；丁○○復以住戶意見登記表命熱帶嶼管理
    室張貼在社區公佈欄內，稱『如果不道歉也可以，我陪你玩
    個夠』，因認丁○○上開住戶意見登記表內容係恐嚇言論，
    而管理委員會未對於丁○○之言論為控管，因而認甲○○與
    丁○○前開行為，共犯刑法第三百零六條之恐嚇罪嫌及第三
    百零五條之妨害自由罪嫌（即無故侵入住宅罪嫌）」，而以
    一誣告行為，向臺灣臺南地方法院檢察署檢察官誣告甲○○
    涉犯前開二罪。
二、案經甲○○訴請臺灣臺南地方法院檢察署檢察官偵查起訴。
    理  由
甲、程序方面：
    按現行刑事訴訟法為保障被告之反對詰問權，排除具有虛偽
    危險性之傳聞證據，以求實體真實之發見，於該法第一百五
    十九條第一項明定被告以外之人於審判外之言詞或書面陳述
    ，除法律有規定者外，不得作為證據。而刑事訴訟法第一百
    五十九條之一至一百五十九條之四有傳聞法則之例外規定，
    且被告以外之人於審判外之陳述，雖不符前四條之規定，而
    經當事人於審判程序同意作為證據，法院審酌該言詞陳述或
    書面陳述作成時之情況，認為適當者，亦得為證據；當事人
    、代理人或辯護人於法院調查證據時，知有第一百五十九條
    第一項不得為證據之情形，而未於言詞辯論終結前聲明異議
    者，視為有前項之同意，刑事訴訟法第一百五十九條之五定
    有明文。查本件被告及檢察官迄於言詞辯論終結前，均未主
    張證人丁○○、甲○○、己○○、戊○○、丙○○、歐順擯
    於本院審判外之警詢或偵訊筆錄（見本院卷第一四○頁至第
    一四二頁），依刑事訴訟法第一百五十九條第二項之規定，
    且經本院審酌後，認無不適當之情形，應認為前開證人之證
    詞有證據能力。
乙、實體方面：
壹、訊據被告乙○○於本院審理時矢口否認有何前開犯行，辯稱
    ：「我否認檢察官起訴之犯罪事實，我沒有誣告犯意，也沒
    有誣告的犯行，我連故意都沒有，檢察官意圖使我受刑事處
    分，我於九十七年一月七日就有提出刑事答辯狀，該狀紙我
    就有提出區分所有權人會議記錄等證據證明甲○○是主任委
    員」云云。惟查：
一、被告乙○○於九十五年十月三十日以被告甲○○、丁○○涉
    嫌刑法第三百零五條及第三百零六條之規定，依刑事訴訟法
    第二百三十二條之規定，以刑事告訴狀向臺灣臺南地方法院
    檢察署提出告訴，略謂：「甲○○係管理委員會主任委員，
    乙○○於九十五年十月二十日凌晨二時五十五分許，因聽聞
    住戶丁○○敲打房門而報警，丁○○復以住戶意見登記表命
    熱帶嶼管理室張貼在社區公佈欄內，稱『如果不道歉也可以
    ，我陪你玩個夠』，因認丁○○上開住戶意見登記表內容係
    恐嚇言論，而管理委員會未對於丁○○之言論為控管，因而
    認甲○○與丁○○共犯刑法第三百零五條之恐嚇罪嫌及第三
    百零六條之妨害自由罪嫌」，有被告乙○○於九十五年十月
    三十日提出之告訴狀一份及所附之住戶

司法院資訊處製作；財團法人民間司法改革基金會備份。
